【裁判字號】    99,交聲,4631
【裁判日期】    991231
【裁判案由】    交管條例聲異
【裁判全文】
臺灣板橋地方法院刑事裁定            99年度交聲字第4631號
原處分機關  交通部公路總局臺北區監理所蘆洲監理站
聲明異議人  張金塗
即受處分人
上列受處分人因違反道路交通管理處罰條例案件，對於交通部公
路總局臺北區監理所蘆洲監理站中華民國99年12月23日所為之北
監蘆字第裁46-C00000000號處分（原舉發通知單號：中華民國99
年11月13日北縣警交大字第C00000000 號），聲明異議，本院裁
定如下：
    主  文
原處分撤銷，發回原處分機關另為適法處理。
    理  由
一、原處分以異議人即受處分人張金塗於民國（下同）99年11月
    13日23時35分許，駕駛車牌號碼ZDD-757 號輕型機車行經臺
    北縣三重市（改制前，下同）重陽路與自強路口處，因有酒
    後駕車，經在場執勤之臺北縣政府警察局（改制前，下同）
    三重分局厚德派出所員警對其攔檢並施以酒精濃度測試檢定
    後，測得其呼氣所含酒精濃度達每公升0.67毫克，而查悉其
    有酒後駕車之違規行為，乃當場填掣北縣警交大字第C00000
    000 號舉發違反道路交通管理事件通知單予以舉發。案經移
    送原處分機關，原處分機關尚依職權查知受處分人前於99年
    間，因酒後駕車之違規，業經本院以99年度交聲字第2469號
    裁定就受處分人所持有最高級車類即小型車職業駕駛執照，
    裁處吊扣輕型機車駕駛執照1 年（即在前揭最高級車類駕照
    上加註禁止其駕駛輕型機車1 年），吊扣期間自99年11月17
    日起至100 年11月16日止，乃循據認定受處分人有於吊扣期
    間，再駕駛輕型機車，且有酒精濃度超過規定標準之違規情
    事，依道路交通管理處罰條例第35條第3 項前段、第67條第
    2 項、第68條第1 項【原處分漏未記載】、第24條第1 項第
    2 款等之規定，裁處罰鍰新臺幣（下同）6 萬元，吊銷其駕
    駛執照、且3 年內禁考，並施以道路安全講習。
二、聲明異議意旨則以伊於99年11月13日20時許到親戚家談事過
    程中有吃薑母鴨，於當晚22時30分許騎輕型機車返家途中，
    又被員警酒測測得數值為每公升0.67毫克，這是伊的疏失，
    伊全家經濟來源均靠伊駕駛計程車執業，家中尚有年邁體弱
    之母親、太太，以及女兒、孫子等數人，亦均須仰賴伊謀生
    照護，懇請再給伊最後改過之機會，不要吊扣伊職業駕駛執
    照，並減輕罰鍰等語。
三、經查：
(一)、按酒後駕車之一交通違規行為，應依道路交通管理處罰條例
    第35條所定有關處罰效果即罰鍰、吊扣（銷）駕駛執照與施
    以道路交通安全講習等，核與該交通違規行為是否存在，兩
    者均無從分離，是法院於辦理上開酒後駕車違規之聲明異議
    事件，應先確定須受處分之行為人即異議人是否確有該交通
    違規行為事實，再決定原處分機關所適用之法律有無錯誤。
    查受處分人張金塗於聲明異議狀記載就吊銷其駕駛執照部分
    聲明不服【本院按：受處分人原載述為「吊扣」駕照，應係
    誤繕，附此敘明】，且請求減輕罰鍰等意旨，而該罰鍰、吊
    銷駕駛執照與施以道路交通安全講習等處分內容，核與受處
    分人本案酒後駕車之交通違規行為是否存在無從分離之關連
    ，法院即應予以一併審查。
(二)、按汽車駕駛人飲用酒類後其吐氣所含酒精濃度超過每公升0.
    25毫克以上者，不得駕車，道路交通安全規則第114 條第2
    款定有明文。次按汽車駕駛人，駕駛汽車經測試檢定酒精濃
    度超過規定標準者，處1 萬5 千元以上6 萬元以下罰鍰，並
    當場移置保管該汽車及吊扣其駕駛執照1 年；汽車駕駛人駕
    駛汽車經測試檢定酒精濃度超過規定標準，經依道路交通管
    理處罰條例第35條第1 項規定吊扣駕駛執照，並於吊扣期間
    再有該項情形者，處6 萬元罰鍰，並當場移置保管該汽車及
    吊銷其駕駛執照；又汽車駕駛人，曾依第35條第3 項前段規
    定吊銷駕駛執照者，3 年內不得考領駕駛執照；再汽車駕駛
    人，因違反本條例及道路交通安全規則之規定，受吊銷駕駛
    執照處分時，吊銷其持有各級車類之駕駛執照，觀諸道路交
    通管理處罰條例第35條第1 項第1 款、第3 項前段、第67條
    第2 項、第68條第1 項均分別規定明確。復按汽車駕駛人有
    本條例第35條第1 項之情形者，應接受道路交通安全講習，
    同條例第24條第1 項第2 款亦定有明文。
(三)、查受處分人原所考領之最高級小型車職業駕駛執照，前於99
    年7 月間，因其涉有酒醉駕駛輕型機車情事，嗣經本院以99
    年10月22日99年度交聲字第2469號裁定，裁處應吊扣其輕型
    機車駕駛執照1 年（即在受處分人所持有最高級車類即小型
    車職業駕駛執照上加註禁止其駕駛輕型機器腳踏車1 年），
    吊扣期間自99年11月17日至100 年11月16日止一節，有受處
    分人之汽車駕照基本資料表及本院查得如上交通裁定列印資
    料均在卷可稽，堪信屬實。
(四)、又受處分人再於99年11月13日23時35分許，駕駛車號：ZDD-
    757 號輕型機車，在臺北縣三重市○○路與自強路口，為值
    勤員警攔檢，並經酒測後發現其當時飲酒後吐氣中所含酒精
    濃度達每公升0.67毫克等情，有臺北縣政府警察局北縣警交
    大字第C00000000 號舉發違反道路交通管理事件通知單通知
    聯影本1 紙在卷可參，且為受處分人是認在案（參本件聲明
    異議狀所載），同無疑義。
(五)、惟查，本件受處分人雖有於99年10月22日，因駕駛汽車經測
    試檢定酒精濃度超過規定標準之違規，為本院裁處吊扣其輕
    型機車駕駛執照1 年，吊扣期間自99年11月17日起至100 年
    11月16日止；然而，受處分人再於99年11月13日23時35分許
    ，駕駛車牌號碼ZDD-757 號輕型機車，行經臺北縣三重市○
    ○路與自強路口，為警攔檢實施酒測檢定後，測得其呼氣酒
    精濃度達每公升0.67毫克，查悉其有違反道路交通管理處罰
    條例第35條第1 項第1 款「汽車駕駛人酒精濃度超過規定標
    準」之規定之事實，當場掣單舉發，則上揭受處分人99年11
    月13日酒後駕車違規情事，顯然並非於其經依道路交通管理
    處罰條例第35條第1 項規定吊扣輕型機車駕駛執照期間所為
    ，核與同條例第35條第3 項前段所定之裁罰構成要件，兩者
    自屬有別。準此，原處分機關循據道路交通管理處罰條例第
    35條第3 項前段、第67條第2 項、第68條第1 項、第24條第
    1 項第2 款等規定，裁處受處分人罰鍰6 萬元，吊銷駕駛執
    照、且3 年內禁考，並施以道路安全講習，其適用法律容有
    未洽，原處分即難予維持，自應由本院撤銷原處分，並諭由
    原處分機關另為適法處理。
(六)、另查，受處分人旨開99年11月13日所涉酒醉駕駛之事實，係
    一行為同時觸犯刑事法律（刑法第185 條之3 之服用酒類不
    能安全駕駛動力交通工具而駕駛罪）及違反行政法上義務之
    規定（道路交通管理處罰條例第35條第1 項第1 款）；其刑
    事法律處罰部分，業經臺灣板橋地方法院檢察署檢察官以99
    年度速偵字第7371號向本院聲請簡易判決處刑，並為本院於
    99年12月10日以99年度交簡字第6187號簡易判決判處罰金新
    臺幣8 萬元，惟尚未確定，此有卷附之本院判決書及聲請簡
    易判決處刑書，暨本院職權查得受處分人之臺灣高等法院被
    告前案紀錄表等足資參酌。從而，原處分機關就受處分人本
    件99年11月13日酒後駕車之交通違規行為，依法行使其行政
    裁罰權時，就該罰鍰部分，仍應一併注意有無行政罰法第26
    條、道路交通管理處罰條例第35條第8 項等規定之適用情節
    ，附此敘明。
據上論斷，應依道路交通事件處理辦法第19條，裁定如主文。
中    華    民    國    99    年    12    月    31    日
                        交通法庭法  官  黎錦福
上列正本證明與原本無異。
如不服本裁定，應於裁定送達後5 日內敘明抗告理由，向本院提
出抗告狀。
                                書記官  蔡麗春
中    華    民    國    99    年    12    月    31    日

司法院資訊處製作；財團法人民間司法改革基金會備份。
